【裁判字號】    97,訴,1304
【裁判日期】    971008
【裁判案由】    搶奪
【裁判全文】
臺灣高雄地方法院刑事判決              97年度訴字第1304號
公  訴  人  臺灣高雄地方法院檢察署檢察官
被      告  丙○○
被      告  乙○○
上列被告因搶奪案件，經檢察官提起公訴（97年度偵字第20563
號），本院判決如下：
    主  文
丙○○犯搶奪罪，累犯，處有期徒刑壹年。
乙○○無罪。
    事  實
一、丙○○前因施用毒品、竊盜等案件，經裁定定其應執行刑為
    有期徒刑1 年8 月，甫於96年5 月31日執行完畢。詎丙○○
    仍不知悔改，於97年7 月13日上午11點多許，騎乘車牌號碼
    XNJ- 417號重機車搭載乙○○（乙○○部分並無證據證明與
    丙○○有共同搶奪犯行，故為無罪之諭知，詳後述），沿高
    雄縣鳳山市往高雄市方向行駛，丙○○因與甲○○擦身而過
    時見到甲○○頸帶項鍊獨自行走於路上，竟意圖為自己不法
    之所有，將機車迴轉並跟隨甲○○進入鳳山市○○○路76巷
    內且慢速接近甲○○，而於當日上午11時58分許，甲○○行
    走至中山東路76巷58號前，丙○○即騎乘機車靠近甲○○後
    方並大喊一聲，使甲○○停下步伐查看，丙○○即將機車暫
    時停置於甲○○右方，且趁甲○○與其注視尚不及防備之際
    ，自甲○○右側伸手搶奪扯下甲○○配戴於脖子上、價值約
    新台幣（下同）3 萬元之金項鍊1 條，得手後加速逃逸。
二、案經高雄縣政府警察局鳳山分局報告臺灣高雄地方法院檢察
    署檢察官偵查起訴。
    理  由
壹、證據能力部分
一、按被告以外之人於審判外之陳述，雖不符刑事訴訟法第159
    條之1 至第159 條之4 等4 條之規定，然若當事人於審判程
    序中同意作為證據，法院審酌該言詞陳述或書面陳述作成時
    之情況，認為適當者，亦得為證據；又當事人、代理人或辯
    護人於法院調查證據時，知有刑事訴訟法第159 條第1 項不
    得為證據之情形，而未於言詞辯論終結前聲明異議者，視為
    有前項之同意，同法第159 條之5 定有明文。此立法意旨在
    於傳聞證據未經當事人之反對詰問予以核實，原則上先予排
    除。惟若當事人已放棄反對詰問權，於審判程序中表明同意
    該等傳聞證據可作為證據；或於言詞辯論終結前未聲明異議
    ，基於尊重當事人對傳聞證據之處分權，及證據資料愈豐富
    ，愈有助於真實發見之理念，且強化言詞辯論主義，使訴訟
    程序得以順暢進行，上開傳聞證據亦均具有證據能力。
二、本案公訴人及被告對於本院以下引用之證據資料，均未爭執
    其證據能力，本院審酌該等證據作成時之情況，認為並無不
    適當者，依上開說明，均認應有證據能力。
貳、實體部分（有罪部分）
一、訊據被告丙○○就其有於97年7 月13日上午11點多許，騎乘
    車牌號碼XNJ- 417號重機車搭載本案另一被告乙○○，沿高
    雄縣鳳山市往高雄市方向行駛，因與甲○○擦身而過時見到
    甲○○頸帶項鍊獨自行走於路上，其竟意圖為自己不法之所
    有，將機車迴轉並跟隨甲○○進入鳳山市○○○路76巷內且
    慢速接近甲○○，而於當日上午11時58分許，甲○○行走至
    中山東路76巷58號前，其即騎乘機車靠近甲○○後方並大喊
    一聲，使甲○○停下步伐查看，其即將機車暫時停置於甲○○右方，且趁甲○○與其注視尚不及防備之際，自甲○○右
    側伸手搶奪扯下甲○○配戴於脖子上、價值約3 萬元之金項
    鍊1 條，得手後加速逃逸，其搶得項鍊後，並與乙○○共同
    至屏東縣市某不知名銀樓，以乙○○之名義販賣登記，賣得
    17,000元等情，業於本院移審、準備程序及審理時均坦承不
    諱，而就被告丙○○搶奪被害人甲○○金項鍊之時間及過程
    ，經本院於97年9 月23日審判期日當庭勘驗搶案現場監視畫
    面（轉錄成光碟並置放偵卷內）之結果，及擷取監視錄影畫
    面而作成之勘驗報告內照片顯示，本案搶奪之時間應為97
    年7 月13日上午11時58分許，丙○○並確有將機車停於甲○○右方時出手搶奪甲○○頸帶項鍊之行為。此外並有被害人
    甲○○於警詢及偵查之指述及證述，及警卷內所附搜索扣押
    筆錄、扣押物品目錄表（被告丙○○部分）與贓物認領保管
    單等在卷可稽，足認被告丙○○前揭自白與事實相符，被告
    丙○○確有為搶奪行為事證明確，其犯行堪以認定。
二、核被告丙○○所為，係犯刑法第325 條第1 項之搶奪罪，其
    搶得之白金項鍊雖已夥同乙○○將之賣予他人，但此係被告
    丙○○處分其自己不法取得之財物，不另論以贓物罪（最高
    法院24年上字第4416號判例）。又被告丙○○有事實欄所載
    之前科，甫於96年5 月31日縮短刑期執行完畢之事實，有臺
    灣高等法院被告前案紀錄表在卷可稽，被告丙○○於有期徒
    刑執行完畢後，5 年以內故意再犯本件有期徒刑以上之罪，
    為累犯，應依刑法第47條第1 項之規定，加重其刑。爰審酌
    被告丙○○雖犯罪後坦承犯行，惟其年輕力壯，不思以正當
    途徑努力，卻以搶奪方式不法取得財物，造成他人財產、人
    身安全之危害並破壞社會秩序，其不法所得之金額及該等金
    額已花費將盡，上開行為構成累犯等一切情狀，量處如主文
    所示之刑，以示懲儆。
、無罪部分
一、公訴意旨另以：被告乙○○於上述時間與被告丙○○有共同
    搶奪之犯意聯絡，共同意圖為自己不法之所有，推由被告丙○○以騎乘機車尾隨被害人而為搶奪之方式不法取得被害人
    甲○○之金項鍊，得手後被告丙○○、乙○○二人並共同至
    屏東市某不知名銀樓，以被告乙○○名義將金項鍊販賣登記
    ，因認被告乙○○係與被告丙○○共犯刑法第325 條第1 項
    之搶奪罪云云。
二、按犯罪事實應依證據認定之，無證據不得認定犯罪事實；不
    能證明被告犯罪者，應諭知無罪之判決，刑事訴訟法第154
    條第2 項、第301 條第1 項分別定有明文。而認定犯罪事實
    所憑之證據，雖不以直接證據為限，間接證據亦包括在內；
    然而無論直接或間接證據，其為訴訟上之證明，須於通常一
    般之人均不致有所懷疑，而得確信其為真實之程度者，始得
    據為有罪之認定，倘其證明尚未達到此一程度，而有合理之
    懷疑存在時，即應為有利於被告之認定，更不必有何有利之
    證據，此有最高法院30年上字第816 號、76年臺上字第4986
    號判例可參。
三、本件公訴人認被告乙○○涉與丙○○共犯刑法第325 條第1
    項之搶奪罪，無非係以被告丙○○犯搶奪犯行時有搭載乙○○、由監視錄影畫面顯示乙○○於搶案發生時應知情、被告
    乙○○承認丙○○搶得之金項鍊後來係以其名義販賣予屏東
    市不知名銀樓等為其論據。
四、訊據被告乙○○否認上開犯罪，先於移審本院訊問時辯稱伊
    是當天在統一超商（7-11）遇到丙○○的，上丙○○機車時
    就說要回去而已，不知丙○○要載伊去那裡；於準備程序時
    被告乙○○就其於搶案發生當時有坐在丙○○所騎乘機車後
    座之事亦不爭執，惟仍辯稱就搶案不知情等；然被告乙○○
    於本院審判期日時，改口辯稱搶案發生當時並未坐在丙○○
    所騎乘機車後座，當天是另一位朋友載伊的，伊沒有與丙○○共同搶奪等語，經查：
  (一)被告乙○○雖於本院審判期日時辯稱搶案發生當時並未坐
      在丙○○所騎乘機車後座云云，惟查，經本院向被告丙○○告以得拒絕作證而丙○○仍表示願意具結作證後，由丙○○之證述可知，搶案發生當時其後座所搭載者確係被告
      乙○○，且就本院勘驗現場監視錄影畫面之結果，被告丙○○亦承認監視錄影畫面所拍攝被害人甲○○遭機車騎士
      搶奪之過程，確係伊去行搶時之過程，並斟酌被告丙○○
      與乙○○並無仇恨等，均可證明被告丙○○上開證詞應可
      採信。更且乙○○於本院審判期日時仍不否認在丙○○搶
      得金項鍊後，是伊與丙○○一起至屏東市某不知情銀樓，
      以伊（乙○○）名義販賣予銀樓等，若被告丙○○後座所
      搭載者確係其他友人，丙○○實無於搶得金項鍊後，捨後
      座友人而另尋乙○○至屏東市販賣之理，故乙○○於本院
      審判期日才辯稱搶案發生當時其並未坐在機車後座，伊是
      搭其他友人機車之說詞，顯係卸責之詞不足採信。
  (二)次查，被告乙○○另曾辯稱其坐於丙○○機車後座時精神
      並不清楚云云，惟查，由本院勘驗搶案現場之錄影監視畫
      面可知，本案為搶奪行為者固為當時騎乘機車之丙○○，
      但坐於後座者（即被告乙○○）於搶案發生前之11時58分
      51 秒 時，雙手先是緊捉機車後方扶手、雙腳均縮放於機
      車後座踏板，11時58分53秒時，於機車蛇行時，乙○○有
      配合機車之車身一起傾斜，且於11時58分57秒丙○○伸出
      左手由被害人右邊處拉扯被害人項鍊時，因機車向左傾斜
      ，乙○○先以左腳著地，接著右腳也由機車踏板處往下及
      往外伸出幫助平衡，直到11點59分01秒時後座乘客雙腳並
      縮回機車後座踏板而與丙○○揚長而去，故乙○○當時意
      識顯然相當清醒，否則其不可能會有緊捉扶手、以雙腳配
      合機車保持平衡等行為，故乙○○上開辯解仍係推卸之詞
      無從採信。
  (三)然查，被告乙○○固然於搶案發生當時坐於丙○○所騎乘
      之機車後座，且乙○○先後以腳部等配合被告丙○○以求
      機車之平衡，顯見其意識清楚等。但共犯之成立，至少需
      有犯意聯絡或行為分擔二者之一，由本院勘驗監視錄影畫
      面之結果及勘驗報告所擷取之照片可知，被告乙○○並未
      對被害人為任何搶奪行為，而被告乙○○雖意識清楚並以
      雙腳配合丙○○平衡機車，但此並非搶奪之構成要件行為
      ，且一般坐於後座者於機車轉彎或將跌倒時為求自己之安
      全亦會配合保持平衡，此亦可輕易想見。更且以機車搶案
      而言，若騎士與後客乘有共同行搶犯意，由後座乘客動手
      行搶，顯然會比由前座騎士動手行搶，不但較為迅速且機
      車亦不會因此有傾斜等安全疑慮，則若被告乙○○與丙○○於為搶奪行為前真有共同犯意聯絡，顯然應是由乙○○
      行搶，但由監視錄影畫面可知，實情並非如此，故乙○○
      辯稱伊於搶案發生時並不知道丙○○有搶奪之犯意且將為
      搶奪之行為，並非毫無根據。而被告乙○○固於丙○○搶
      得金項鍊後有以伊名義販賣予屏東市某不知銀樓，被告丙○○於作證時亦為相同證述，但此係乙○○事後幫忙丙○○處理贓物之犯行，乙○○此等行為雖可能構成刑法第
      349 條第2 項之牙保贓物罪，但只憑有為人牙保贓物之行
      為，仍無法往前推論乙○○最初即有與丙○○共同搶奪之
      犯意，故本院自無從以推測之詞，為被告乙○○有與丙○○共同為搶奪行為之認定。
五、綜上所述，乙○○固然於搶案發生當時坐於丙○○所騎乘之
    機車後座，且乙○○先後以腳部等配合被告丙○○以求機車
    之平衡，顯見其意識清楚等，但為搶奪行為者既係被告丙○○，被告乙○○並未為任何搶奪行為，僅憑有為人牙保贓物
    之行為，無法往前推論乙○○最初亦有共同搶奪之犯意，此
    外又無其他積極證據認定被告有共同搶奪之犯行，起訴書所
    指被告乙○○共同搶奪之犯行自屬不能證明，本院自應為被
    告乙○○無罪之諭知（至於被告乙○○涉及牙保贓物犯行部
    分，則由本院依職權予以告發，並予述明）。
據上論斷，應依刑事訴訟法第299 條第1 項前段、第301 條第1
項、刑法第325 條第1 項、第47條第1 項，判決如主文。
本案經檢察官林永富到庭執行職務。
中    華    民    國    97    年    10    月    8     日
                  刑事第九庭  審判長法  官  陳建和
                                    法  官  毛妍懿
                                    法  官  黃紀錄
 以上正本證明與原本無異。
如不服本判決應於收受本判決後10日內向本院提出上訴書狀，並
應敘述具體理由，如未敘述上訴理由者，應於上訴期間屆滿後20
日內補提理由書狀於本院（均須按他造當事人之人數附繕本）「
切勿逕送上級法院」。
中    華    民    國    97    年    10    月    8     日
                                    書記官  林志衡


司法院資訊處製作；財團法人民間司法改革基金會備份。
